臺灣高等法院高雄分院刑事判決
111年度金上訴字第62號
上  訴  人  臺灣橋頭地方檢察署檢察官
上  訴  人  
即  被  告  潘冀星澈（原名潘冠儒）



選任辯護人  吳俁律師(法扶律師)
上列上訴人等因被告詐欺等案件，不服臺灣橋頭地方法院110年
度審金訴字第187號，中華民國110年12月29日第一審判決（追加
起訴案號：臺灣橋頭地方檢察署110年度偵續字第28、29、30、3
1、32號），提起上訴，本院判決如下：
    主  文
上訴駁回。
潘冀星澈緩刑參年，並應履行如附表所示之事項，及接受法治教
育課程貳場次，緩刑期間付保護管束。
    事實及理由
壹、程序部分（本院審判範圍）：
一、按民國110年6月16日修正公布、同月18日施行之刑事訴訟法
    第348條規定：「上訴得對於判決之一部為之。對於判決之
    一部上訴者，其有關係之部分，視為亦已上訴。但有關係之
    部分為無罪、免訴或不受理者，不在此限。上訴得明示僅就
    判決之刑、沒收或保安處分一部為之」。依據本條立法理由
    意旨，上訴人就未提出具體理由聲明上訴部分，並無請求撤
    銷、變更原判決之意，自無再擬制視為全部上訴之必要；為
    尊重當事人設定攻防之範圍，並減輕上訴審審理之負擔，容
    許上訴權人僅針對刑、沒收或保安處分一部提起上訴，其未
    表明上訴之認定犯罪事實部分，則不在第二審之審判範圍。
    如為數罪併罰之案件，亦得僅針對各罪之刑、沒收、保安處
    分或對併罰所定之應執行刑、沒收、保安處分，提起上訴，
    其效力不及於原審所認定之各犯罪事實，此部分犯罪事實不
    在上訴審審查範圍。依據前開說明，刑事訴訟第二審縱為覆
    審制，如有刑事訴訟法第348條第3項規定之一部上訴情形，
    未表明上訴之犯罪事實部分，即不在第二審之審判範圍。
二、次按110年6月18日修正公布施行之刑事訴訟法施行法第7條
    之13規定：「中華民國110年5月31日修正通過之刑事訴訟法
    施行前，已繫屬於各級法院之案件，於施行後仍適用修正前
    刑事訴訟法第348條規定；已終結或已繫屬於各級法院而未
    終結之案件，於施行後提起再審或非常上訴者，亦同」。查
    本案係於上開規定修正施行後之111年3月15日繫屬於本院，
    有臺灣橋頭地方法院111年3月11日橋院嬌刑玄110審金訴187
    字第1111003208號函上所蓋本院收文戳章在卷可按（見本院
    卷第3頁），是本案上訴之效力及其範圍，應依現行刑事訴
    訟法第348條規定判斷，合先敘明。
三、原審於110年12月29日判處上訴人即被告潘冀星澈（下稱被
    告）犯三人以上共同詐欺取財罪，處有期徒刑9月。被告於
    收受該判決正本後，提起上訴請求就上開刑度宣告緩刑；檢
    察官則以原判決量刑過輕為由提起上訴。經檢察官及被告於
    本院審理時均陳稱僅就原判決量刑部分上訴，對於原判決認
    定之犯罪事實及罪名均不爭執（見本院卷第84頁），足見檢
    察官及被告對於本案請求審理之上訴範圍均僅限於量刑部分
    。揆諸前開說明及新修正條文之規定，本案量刑部分與原判
    決犯罪事實、罪名之認定，可以分離審查，因此，本院僅就
    原判決量刑部分加以審理，其他關於本案犯罪事實及罪名，
    則不在本院審理範圍之列。
貳、實體部分：
一、因檢察官及被告均表明僅就原判決關於量刑部分提起上訴，
    故有關本案之犯罪事實、論罪部分之認定，均如第一審判決
    所記載（如附件）。
二、檢察官上訴意旨略以：被告於偵查中曾與告訴人丙○○（下稱
    告訴人）達成調解，然被告自調解成立後並未確實履行調解
    條件，從而，原審對於被告成立調解後之態度，判斷顯有錯
    誤；況且，本案詐欺集團若缺乏被告之行為，該詐欺集團之
    犯行即難以實現，故被告之行為並無特別足以憐憫之處，原
    審竟適用刑法第59條規定酌減其刑，亦屬有誤，爰此，原審
    判決對被告量刑過輕，應予撤銷改判等語。
三、被告上訴意旨略以：被告於犯後即坦承犯行，且積極與告訴人達成調解，之所以未履行調解條件，係因被告之後發生重大車禍，行動不便無法工作所致，但被告於傷勢好轉後隨即覓得工作，迄今已依約定條件共給付告訴人新臺幣（下同）21萬3,000元，已稍有彌補告訴人所受損害，是請給予被告緩刑宣告，俾利被告能在外工作，持續彌補告訴人之損害等語。
參、上訴論斷部分：
一、檢察官雖以上情主張原審對被告量刑過輕。惟查：
　㈠關於裁量權之行使，屬實體法上賦予法院依個案裁量之職權
    ，如所為裁量未逾法定刑範圍，且無違背制度目的、公平正
    義或濫用裁量權情形，即無違法可言（最高法院106年度台
    抗字第25號裁定意旨參照）。
　㈡本案原審先以被告加入本案詐欺集團所分擔之工作，僅位居
    集團末端，而屬聽命行事之下階層角色，尚非該詐欺集團核
    心成員，於偵查中已與告訴人達成調解，可見被告確有心彌
    補告訴人所受之損害，就本案情節而論，實有情輕法重，客
    觀上確足以引起一般人之同情，顯有堪可憫恕之處，是依刑
    法第59條之規定對被告酌減其刑，於量刑時復就刑法第57條
    所定各款科刑輕重應審酌之事項，審酌被告不思以正當途徑
    賺取金錢，為貪圖不法報酬而參加詐欺集團擔任提供帳戶及
    取款車手之工作，與其他集團成員彼此分工合作遂行詐騙行
    為，造成告訴人如附表一編號2「匯款金額」欄所示之財產
    損害，影響社會治安非微，並使檢警難以對詐欺集團之上游
    加以追查，增加告訴人之求償難度，所為確有不該；另被告
    雖於偵查中與告訴人達成調解，約定分期賠償告訴人全額損
    失，卻未依調解內容履行，有調解筆錄及告訴人提出之刑事
    陳述意見狀附卷可稽；兼衡被告本案犯罪手法僅係提供帳戶
    及擔任詐欺集團內提款車手之工作，並非居於集團內之核心
    角色，復參酌告訴人受詐騙金額、被告實際獲利情形，暨被
    告自陳二專畢業之智識程度、從事物流業、月入26,000元、
    未婚、無須負擔扶養責任等一切情狀，而量處有期徒刑9月
    之刑度。職是，原審已基於刑罰目的性之考量、刑事政策之
    取向以及行為人刑罰感應力之衡量等因素而為刑之量定，且
    無違背公平正義之精神，客觀上並不生量刑失衡之裁量權濫
    用，經核其量刑尚屬允當，應予維持。
　㈢檢察官雖以前揭理由提起上訴，然刑法第59條所謂「犯罪之
    情狀」，與同法第57條規定科刑時應審酌之一切情狀，並非
    有截然不同之領域，又被告於詐欺集團中僅係聽命行事，並
    非該集團核心成員，且與告訴人達成調解等情，均可作為本
    案適用刑法第59條之考量情狀，至於被告是否確依調解條件
    履行，抑或另有障礙事由致其無法按期履行調解條件，均不
    必然影響刑法第59條規定之適用，故檢察官以此為由提起上
    訴，主張被告量刑不當，為無理由，應予駁回。
二、另查被告未曾因故意犯罪受有期徒刑以上刑之宣告，有臺灣
    高等法院被告前案紀錄表在卷足參（見本院卷第65至68頁）
    ；又被告因行事失慎、一時思慮未周，致罹本罪，且業與告
    訴人達成調解，迄今已實際依約履行賠償告訴人共21萬3,00
    0元，有匯款單影本、本院電話查詢紀錄單等在卷可徵（見
    本院卷第95至99、109、143頁），足認被告確有悔意，深信
    經此刑之教訓，自當知所警惕，而無再犯之虞，本院綜核各
    情，認前開對其所宣告之刑，以暫不執行為適當，是宣告緩
    刑3年，以啟自新，惟為確實督促被告保持善良品行及正確
    法律觀念，爰依刑法第74條第2項第3款、第8款之規定，命
    被告應依附表所示即上開調解筆錄內容向告訴人支付損害賠
    償，及參加法治教育2場次，並另依刑法第93條第1項第2款
    之規定，諭知其應於緩刑期間付保護管束，以啟自新。又依
    同法第75條之1第1項第4款規定，受緩刑之宣告而違反上開
    本院所定負擔情節重大，足認原宣告之緩刑難收其預期效果
    ，而有執行刑罰之必要者，得撤銷其宣告，併此指明。
肆、至於同案被告李筱琦部分，因未據上訴而告確定，爰不另予
    論列，附此敘明。
據上論結，應依刑事訴訟法第373條、第368條，判決如主文。　
本案經檢察官蔡婷潔提起公訴，檢察官李門騫提起上訴，檢察官
王登榮、呂建昌到庭執行職務。　　　
中　　華　　民　　國　　111 　年　　7 　　月　　26　　日
                  刑事第七庭    審判長法  官  李璧君
                                      法  官  李東柏
                                      法  官  葉文博
以上正本證明與原本無異。
如不服本判決應於收受本判決後20日內向本院提出上訴書狀，其
未敘述上訴理由者並應於提起上訴後20日內向本院補提理由書狀
（均須按他造當事人之人數附繕本）「切勿逕送上級法院」。
中　　華　　民　　國　　111 　年　　7 　　月　　26　　日
　　　　　　　　　　　　　　　　　　　書記官 蕭家玲
附表：
被告潘冀星澈應給付告訴人丙○○新臺幣參拾萬元，自民國一百零
九年十月十七日起，於每月十七日以前，按月給付新臺幣壹萬元
，至全部清償完畢為止，並以匯款方式分期匯入告訴人丙○○指定
帳戶（帳戶名稱及帳號均略），如有一期未付，視為全部到期。

附錄本判決論罪科刑法條：
組織犯罪防制條例第3條第1項
發起、主持、操縱或指揮犯罪組織者，處3年以上10年以下有期
徒刑，得併科新臺幣1億元以下罰金；參與者，處6月以上5年以
下有期徒刑，得併科新臺幣1千萬元以下罰金。但參與情節輕微
者，得減輕或免除其刑。
洗錢防制法第2條
本法所稱洗錢，指下列行為：
一、意圖掩飾或隱匿特定犯罪所得來源，或使他人逃避刑事追訴
    ，而移轉或變更特定犯罪所得。
二、掩飾或隱匿特定犯罪所得之本質、來源、去向、所在、所有
    權、處分權或其他權益者。
三、收受、持有或使用他人之特定犯罪所得。
洗錢防制法第14條第1項
有第2條各款所列洗錢行為者，處7年以下有期徒刑，併科新臺幣
5百萬元以下罰金。
中華民國刑法第339條之4
犯第339條詐欺罪而有下列情形之一者，處1年以上7年以下有期
徒刑，得併科1百萬元以下罰金：
一、冒用政府機關或公務員名義犯之。
二、三人以上共同犯之。
三、以廣播電視、電子通訊、網際網路或其他媒體等傳播工具，
    對公眾散布而犯之。
前項之未遂犯罰之。

附件
臺灣橋頭地方法院刑事判決
                                  110年度審金訴字第187號
公　訴　人　臺灣橋頭地方檢察署檢察官
被　　　告　李筱琦　
            乙○○　
上列被告因詐欺等案件，經檢察官提起公訴（110年度偵續字第2
8、29、30、31、32、33號），因被告於準備程序就被訴事實均
為有罪之陳述，經告知簡式審判程序之旨，並聽取被告與公訴人
之意見後，合議庭裁定由受命法官進行簡式審判程序，判決如下
：
    主  文
李筱琦犯如附表一編號1所示之罪，處如附表一編號1主文欄所示
之刑。緩刑貳年，並應履行如附表三所示之事項。
乙○○犯如附表一編號2所示之罪，處如附表一編號2主文欄所示
之刑。
    事  實
一、李筱琦、乙○○依其日常生活見聞及社會經驗，可預見詐欺集
    團經常利用他人之存款帳戶轉帳、提款，以逃避執法人員之
    查緝，而提供自己之金融帳戶、存摺、提款卡予陌生人士使
    用，更常與財產犯罪密切相關，可能被不法犯罪集團所利用
    ，以遂渠等掩飾或隱匿實施詐欺犯罪所得財物之去向及所在
    ，竟分別與詐欺集團成員共同意圖為自己不法所有而基於加
    重詐欺取財、掩飾犯罪所得去向及參與具有持續性及牟利性
    之有結構性之3人以上詐欺集團組織之犯意聯絡，於民國110
    年3月12日，在社群網站FACEBOOK見有人刊登應徵工作訊息
    ，遂循該訊息之指示使用通訊軟體LINE，李筱琦與真實姓名
    、年籍不詳暱稱「奕儒day」、乙○○則與真實姓名、年籍不
    詳暱稱「王啟發」之詐欺集團成年成員取得聯繫後，約定提
    供李筱琦所申設之中國信託商業銀行右昌分行000000000000
    號帳戶（下稱李筱琦中信帳戶）、乙○○所申設之中華郵政股
    份有限公司東港中正路郵局00000000000000號帳戶（下稱乙
    ○○郵局帳戶）予「奕儒day」、「王啟發」、黃文勇及其所
    屬詐欺集團成員使用（無證據證明有未滿18歲之兒童或少年
    參與）。嗣該詐欺集團成員取得上開帳戶後，於如附表一「
    詐騙時間」欄所示時間，以如附表一「詐騙方式」欄所示手
    法，分別向董余四妹、丙○○等人施以詐術，致其等均陷於錯
    誤，而於如附表一「匯款時間」欄所示時間，匯款如附表一
    「匯款金額」欄所示金額，至如附表一「匯入帳戶」欄所示
    帳戶內。李筱琦、乙○○復分別依「奕儒day」、「王啟發」
    之指示，於附表二「提款時間」、「提款地點」欄所示時、
    地，自「提款帳戶」欄所示帳戶，提領如附表二「提款金額
    」欄所示金額後，依指示於如附表二「交付方式」欄所示時
    間、地點，交付如附表二「交付方式」欄所示之金額予黃文
    勇收取，以掩飾詐欺犯罪所得之本質及去向，李筱琦、乙○○
    則分別取得告訴人等匯款金額4％、1％計算之報酬（如附表二
    編號1、2「犯罪所得」欄所示）。嗣董余四妹、丙○○發覺有
    異而報警處理，經調閱監視器畫面察看，始循線查悉上情。
二、案經丙○○訴由臺南市政府警察局歸仁分局、董余四妹訴由高
    雄市政府警察局楠梓分局報告臺灣橋頭地方檢察署檢察官偵
    查起訴。
    理  由
一、被告李筱琦、乙○○所犯均係死刑、無期徒刑、最輕本刑為3
    年以上有期徒刑以外之罪，其於本院準備程序中就被訴事實
    為有罪之陳述，經本院告知簡式審判程序之旨，並聽取公訴
    人、被告之意見後，認無不得或不宜改依簡式審判程序進行
    之情事，由本院依刑事訴訟法第273條之1第1項、第284條之
    1規定，裁定由受命法官獨任進行簡式審判程序。又本件之
    證據調查，依刑事訴訟法第273條之2規定，不受同法第159
    條第1項、第161條之2、第161條之3、第163條之1及第164條
    至第170條規定之限制，均合先敘明。
二、上開犯罪事實，業據被告李筱琦、乙○○於本院準備程序及審
    理時坦承不諱，核與告訴人丙○○、董余四妹、證人即另案被
    告黃文勇於警詢、偵查中證述之情節大致相符，並有內政部
    警政署反詐騙諮詢專線紀錄表（案件編號0000000000、0000
    000000號）、金融機構聯防機制通報單、新北市政府警察局
    新店分局江陵派出所受理詐騙帳戶通報警示簡便格式表、受
    理刑事案件報案三聯單、165專線協請金融機構暫行圈存疑
    似詐騙款項通報單、兆豐國際商業銀行國內匯款申請書（兼
    取款憑條）、國泰世華商業銀行匯出匯款憑證、存款憑證、
    郵政入戶匯款申請書、國泰世華銀行存摺封面及內頁、匯出
    款項憑證、第一商業銀行匯款申請書回條、帳戶存摺封面及
    內頁影本、新北市政府警察局新莊分局光華派出所受理詐騙
    帳戶通報警示簡便格式表、LINE對話擷圖、手機通聯紀錄擷
    圖、被告李筱琦中信銀行帳戶開戶資料及交易明細、取款車
    手指認照片、「奕儒day」LINE頭貼指認照片、刑案照片（
    存簿封面）、中信提領畫面、高雄市政府警察局刑事警察大
    隊扣押筆錄、扣押物品目錄表、扣押物品收據、被告乙○○郵
    政存簿儲金簿封面、開戶人資料、存簿交易明細、被告乙○○
    與「王啟發」LINE對話紀錄、郵局提領畫面等件附卷可證，
    足認被告2人上開任意性自白與事實相符，堪信為真實。綜
    上所述，本案事證明確，被告李筱琦、乙○○前揭犯行均堪認
    定，俱應依法論科。
三、論罪科刑：
(一)按共同正犯之成立，只須具有犯意之聯絡與行為之分擔，既
    不問犯罪動機起於何人，亦不必每一階段犯行均經參與，且
    意思之聯絡不限於事前有協議，即僅於行為當時，基於相互
    之認識，以共同犯罪之意思參與者，亦無礙於共同正犯之成
    立。其表示之方法，亦不以明示通謀為必要，即相互間有默
    示之合致，亦無不可。而共同實施犯罪行為之人，在合同意
    思範圍以內，各自分擔犯罪行為之一部，相互利用他人之行
    為，以達其犯罪目的者，即應對全部所發生之結果，共同負
    責，是共同正犯在犯意聯絡範圍內之行為，應同負全部責任
    ；且衡諸刑法第339條之4第1項第2款之立法理由，該款所謂
    「三人以上共同犯之」，不限於實施共同正犯，尚包含同謀
    共同正犯在內。行為人雖未親自實施以電話詐騙被害人等行
    為，惟其配合其他集團成員行騙，持提款卡提領被害人帳戶
    內之款項，此犯罪型態具有相當縝密之計畫與組織，行為人
    縱不認識其上手以外其他集團成員，未確知彼此參與分工細
    節，或未能確切知悉詐騙被害人之模式，然既相互利用彼此
    部分行為，以完成犯罪之目的，則彼此間對於犯罪之實施，
    仍應就全部之犯罪事實令負共同正犯之責（最高法院106年
    度台上字第2294號、第2690號、第3503號等判決意旨參照）
    。本件被告李筱琦與詐欺集團成員就附表一編號1所示犯行
    、被告乙○○與詐欺集團成員就附表一編號2所示犯行，均具
    有相互利用之共同犯意，被告李筱琦、乙○○縱未參與全部詐
    欺犯罪行為，但其等先提供金融帳戶予該詐欺集團，復將告
    訴人等所匯款項提領並交付該詐欺集團其他成員，自仍應與
    該集團其他成員，對附表一編號1、2所示各告訴人所為犯罪
    行為，分負共同正犯之責。
(二)次按，行為人以一參與詐欺犯罪組織，並分工加重詐欺行為
    ，同時觸犯參與犯罪組織罪及加重詐欺取財罪，雖其參與犯
    罪組織之時、地與加重詐欺取財之時、地，在自然意義上非
    完全一致，然二者仍有部分合致，且犯罪目的單一，依一般
    社會通念，認應評價為一罪方符合刑罰公平原則，應屬想像
    競合犯；倘若行為人於參與犯罪組織之繼續狀態中，先後加
    重詐欺數人財物，因行為人僅為一參與組織行為，侵害一社
    會法益，應僅就「首次犯行」論以參與犯罪組織罪及加重詐
    欺罪之想像競合犯，而其後之犯行，為其參與組織之繼續行
    為，為避免重複評價，當無從將一參與犯罪組織行為割裂再
    另論一參與犯罪組織罪，而與其後所犯加重詐欺罪從一重論
    處之餘地（最高法院107年度台上字第1066號判決意旨參照
    ）。查被告李筱琦、乙○○加入本案詐欺集團提供帳戶並擔任
    提款之工作，該集團除被告外，尚有「奕儒day」、「王啟
    發」、黃文勇及實施詐騙之其他不詳集團成年成員，是本案
    詐欺集團成年成員計有3人以上甚明，且本案詐欺集團成年
    成員係利用電話、通訊軟體LINE施行詐術，誘使告訴人等匯
    款，嗣分由被告李筱琦、乙○○依指示前往提款後，交由黃文
    勇收取，顯見該組織縝密，分工精細，自須投入相當之成本
    、時間，容非隨意組成立即犯罪，該當「3人以上，以實施
    詐術為手段，所組成具有持續性及牟利性之有結構性組織」
    ，自有組織犯罪防制條例之適用。
(三)再按洗錢防制法於105年12月28日修正公布，並於106年6月2
    8日生效施行（下稱新法）。修正前該法（下稱舊法）將洗
    錢行為區分為將自己犯罪所得加以漂白之「為自己洗錢」，
    及明知是非法資金，卻仍為犯罪行為人漂白黑錢之「為他人
    洗錢」兩種犯罪態樣，且依其不同之犯罪態樣，分別規定不
    同之法定刑度。惟洗錢犯罪本質在於影響合法資本市場並阻
    撓偵查，不因為自己或為他人洗錢而有差異，且洗錢之行為
    包含處置（即將犯罪所得直接予以處理）、多層化（即為使
    偵查機關難以追查金流狀況，以迂迴層轉、化整為零之多層
    化包裝方式，掩飾或隱匿特定犯罪所得），及整合（即收受
    、持有或使用他人犯罪所得，使該犯罪所得披上合法之外衣
    ，回歸正常金融體系）等各階段行為，模式不祇一端，上開
    為自己或為他人洗錢之二分法，不僅無助於洗錢之追訴，且
    徒增實務認定事實及論罪科刑之困擾。故為澈底打擊洗錢犯
    罪，新法乃依照國際防制洗錢金融行動工作組織（Financia
    l Action Task Force，下稱FATF）40項建議之第3項建議，
    並參採聯合國禁止非法販運麻醉藥品和精神藥物公約及聯合
    國打擊跨國有組織犯罪公約之洗錢行為定義，將洗錢行為之
    處置、多層化及整合等各階段，全部納為洗錢行為，而於新
    法第2條規定：「本法所稱洗錢，指下列行為：一、意圖掩
    飾或隱匿特定犯罪所得來源，或使他人逃避刑事追訴，而移
    轉或變更特定犯罪所得。二、掩飾或隱匿特定犯罪所得之本
    質、來源、去向、所在、所有權、處分權或其他權益者。三
    、收受、持有或使用他人之特定犯罪所得。」，以求與國際
    規範接軌。另舊法過度限縮洗錢犯罪成立之可能，亦模糊前
    置犯罪僅在對於不法金流進行不法原因之聯結，造成洗錢犯
    罪成立門檻過高，洗錢犯罪難以追訴，因此新法參考FATF建
    議，就其中採取門檻式規範者，明定為最輕本刑6個月以上
    有期徒刑之罪，並將「重大犯罪」之用語，修正為「特定犯
    罪」，再增列未為最輕本刑為6個月以上有期徒刑之罪所涵
    括之違反商標法等罪，並刪除有關犯罪所得金額須在5百萬
    元以上者，始得列入前置犯罪之限制規定，以提高洗錢犯罪
    追訴之可能性。例如詐騙集團向被害人施用詐術後，為隱匿
    其詐欺所得財物之去向，而令被害人將其款項轉入該集團所
    持有、使用之人頭帳戶，並由該集團所屬之車手前往提領詐
    欺所得款項得逞，檢察官如能證明該帳戶內之資金係本案詐
    欺之特定犯罪所得，即已該當於新法第14條第1項之一般洗
    錢罪。另過去實務認為，行為人對犯特定犯罪所得之財物或
    利益作直接使用或消費之處分行為，或僅將自己犯罪所得財
    物交予其他共同正犯，祇屬犯罪後處分贓物之行為，非本條
    例所規範之洗錢行為，惟依新法規定，倘行為人意圖掩飾或
    隱匿特定犯罪所得來源，而將特定犯罪所得直接消費處分，
    甚或交予其他共同正犯，而由共同正犯以虛假交易外觀掩飾
    不法金流移動，即難認單純犯罪後處分贓物之行為，應仍構
    成新法第2條第1款或2款之洗錢行為（最高法院108年度台上
    字第1744號判決意旨參照）。查本案告訴人董余四妹、丙○○
    受騙分別匯款至被告李筱琦、乙○○提供之帳戶後，被告2人
    即分別依指示前往提領詐欺所得款項再上繳，被告2人之舉
    已然製造金流斷點，致無從追查詐欺所得款項之流向，可認
    被告2人所為已構成洗錢行為。
(四)是以，被告李筱琦、乙○○參與「奕儒day」、「王啟發」、
    黃文勇所屬之詐欺集團，擔任提供帳戶及車手工作，其工作
    目的在於隱匿詐欺集團犯罪所得之來源與去向，而屬製造金
    流斷點之洗錢行為甚明。復觀諸被告李筱琦、乙○○之臺灣高
    等法院被告前案紀錄表，並無其他有關參與上開詐欺集團犯
    罪之案件在法院繫屬中，本案乃最先繫屬於法院之案件無訛
    ，揆諸前揭說明，被告2人所犯之參與組織罪應與本案之加
    重詐欺取財犯行論以想像競合。是核被告李筱琦如附表一編
    號1所為、被告乙○○如附表一編號2所為，均係犯刑法第339
    條之4第1項第2款之三人以上共同詐欺取財罪、洗錢防制法
    第14條第1項之一般洗錢罪及組織犯罪條例第3條第1項後段
    之參與組織罪。被告李筱琦就附表一編號1所示犯行、被告
    乙○○就附表一編號2所示犯行，雖均為如附表二所示數次提
    領行為，惟係先後多次自其提供帳戶內提領同一告訴人董余
    四妹、丙○○遭詐騙所匯入之款項，在時間具有密切之關連性
    ，依一般社會通常觀念難以強行分離，係為達同一目的，而
    侵害同一法益，在刑法評價上，以視為數個舉動之接續實施
    ，合為包括一行為予以評價，較為合理，均應論以接續犯。
    被告李筱琦與其他詐欺集團成員間就附表一編號1所示犯行
    、被告乙○○與其他詐欺集團成員間就附表一編號2所示犯行
    ，均有犯意聯絡及行為分擔，均為共同正犯。被告李筱琦就
    附表一編號1所示犯行、被告乙○○就附表一編號2所示犯行，
    均係以一行為同時觸犯參與犯罪組織罪、加重詐欺取財罪、
    一般洗錢罪等3罪名，各應依刑法第55條前段規定，從一重
    之加重詐欺取財罪論處。
(五)按組織犯罪防制條例第8條第1項規定「犯本條例第3條之罪
    自首，並自動解散或脫離其所屬之犯罪組織者，減輕或免除
    其刑；因其提供資料，而查獲該犯罪組織者，亦同；偵查及
    審判中均自白者，減輕其刑」，洗錢防制法第16條第2項亦
    規定「犯前二條之罪，在偵查或審判中自白者，減輕其刑」
    。經查，被告李筱琦、乙○○於本院審理時就前揭所犯參與犯
    罪組織罪、一般洗錢罪均為自白，又被告2人於警詢及偵查
    中亦就其參與犯罪組織之犯罪事實為肯認之陳述，應合於組
    織犯罪條例第8條第1項、洗錢防制法第16條第2項之規定減
    輕其刑，惟被告所犯參與犯罪組織罪、一般洗錢罪係屬想像
    競合犯其中之輕罪，雖因想像競合犯之關係而從一重之三人
    以上共同詐欺取財罪處斷，上開輕罪之減刑事由，仍應由本
    院於依刑法第57條規定量刑時，審酌上開輕罪之減輕其刑事
    由，作為被告2人量刑之有利因子，附此說明。
(六)按犯罪之情狀顯可憫恕，認科以最低度刑仍嫌過重者，得酌
    量減輕其刑，刑法第59條定有明文。又按刑法第59條所謂「
    犯罪之情狀」顯可憫恕，與刑法第57條所稱之審酌「一切情
    狀」，二者並非屬截然不同之範圍，於裁判上酌量減輕其刑
    時，本應就犯罪一切情狀（包括刑法第57條所列舉之10款事
    項），予以全盤考量，審酌其犯罪有無可憫恕之事由，以為
    判斷，故適用第59條酌量減輕其刑時，並不排除第57條所列
    舉10款事由之審酌（最高法院108 年度台上字第2978號判決
    參照）。被告2人提供帳戶予詐欺集團成員使用，進而提領
    詐欺犯罪所得後轉交與另案被告黃文勇，行為固屬違法，惟
    觀之被告2人加入本案詐欺集團所分擔之工作，僅位居集團
    末端，而屬聽命行事之下階層角色，尚非該詐欺集團核心成
    員；另被告李筱琦、乙○○分別於本院審理中、偵查中與告訴
    人董余四妹、丙○○達成調解，有調解筆錄在卷足參，可見被
    告2人確有心彌補告訴人等所受之損害，更於犯後偵審中均
    坦認犯行，而見悔意。是審酌被告2人本案犯罪情節、被害
    人各僅１人，並參酌被告2人所犯刑法第339條之4第1項第2款
    之三人以上共同詐欺取財罪，係最輕法定本刑為1年以上7年
    以下有期徒刑，得併科100萬元以下罰金之罪，刑度非輕，
    倘對被告2人處以該罪最低度刑之有期徒刑1年，實無從與其
    他隱身幕後之詐欺集團核心成員相區隔，是本院認以本案情
    節而論，實有情輕法重，客觀上確足以引起一般人之同情，
    顯有堪可憫恕之處，爰就被告2人本案所犯之罪，均依刑法
    第59條之規定酌減其刑。
(七)爰審酌被告李筱琦、乙○○不思以正當途徑賺取金錢，為貪圖
    不法報酬而參加詐欺集團擔任提供帳戶及取款車手之工作，
    與其他集團成員彼此分工合作遂行詐騙行為，造成告訴人等
    如附表一「匯款金額」欄所示之財產損害，影響社會治安非
    微，並使檢警難以對詐欺集團之上游加以追查，增加告訴人
    等之求償難度，所為均有不該。又被告李筱琦已與告訴人董
    余四妹達成調解，定期賠償告訴人董余四妹全額損失，此有
    新北市新店區調解委員會調解書在卷可查；另被告乙○○雖於
    偵查中與告訴人丙○○達成調解，約定分期賠償告訴人丙○○全
    額損失，然被告乙○○未依調解內容履行，亦有調解筆錄及告
    訴人丙○○提出之刑事陳述意見狀附卷可稽。兼衡被告本案犯
    罪手法僅係提供帳戶及擔任詐欺集團內提款車手之工作，並
    非居於集團內之核心角色，復參酌告訴人等受詐騙金額、被
    告2人實際獲利情形，暨被告李筱琦自陳高職肄業之智識程
    度、目前從事服務業、月入新臺幣（下同）25,000元、未婚
    、無須負擔扶養責任、被告乙○○自陳二專畢業之智識程度、
    目前從事物流業、月入26,000元、未婚、無須負擔扶養責任
    等一切情狀，分別量處如附表一主文欄所示之刑。
(八)另查被告李筱琦前未曾因故意犯罪受有期徒刑以上刑之宣告
    ，此有其上開臺灣高等法院被告前案紀錄表附卷可憑，茲念
    及被告李筱琦於本院審理中坦承犯行，犯後態度尚稱良好，
    復與告訴人董余四妹達成調解並定期賠償損失，業經本院認
    定如上，堪認被告李筱琦確已展現賠償告訴人董余四妹之誠
    意，足見其有悔過之心，又審酌被告犯案時年僅25歲，年輕
    識淺，其因一時失慮，致偶罹刑章，諒其經此偵審程序，當
    知所警惕，應無再犯之虞。本院認其所宣告之刑，以暫不執
    行為適當，爰參考被告李筱琦與告訴人董余四妹達成如附表
    三所示調解條件之履行期間，依刑法第74條第1項第2款之規
    定，宣告緩刑2年，以啟自新。又為督促被告李筱琦日後繼
    續履行調解條件，以填補告訴人董余四妹所受損害，爰依刑
    法第74條第2項第3款規定，宣告被告李筱琦應履行附表三所
    示調解筆錄內容，以確保告訴人董余四妹之權益，另依刑法
    第74條第4項規定，上開負擔得為民事強制執行名義，若被
    告李筱琦未履行前開負擔情節重大，足認原宣告之緩刑難收
    其預期效果，而有執行刑罰之必要者，依刑法75條之1第1項
    第4款之規定，得撤銷其緩刑宣告。
(九)末按行為人以一行為觸犯組織犯罪防制條例第3條第1項後段
    之參與犯罪組織罪，及刑法第339條之4第1項第2款之加重詐
    欺取財罪，依刑法第55條前段規定從一重之加重詐欺取財罪
    處斷而為科刑時，於有預防矯治其社會危險性之必要，且符
    合比例原則之範圍內，由法院依組織犯罪防制條例第3條第3
    項規定，一併宣告刑前強制工作，最高法院108年度台上大
    字第2306號裁定意旨可考。本院考量被告2人在詐欺集團中
    所扮演之角色，僅係聽命行事，擔任提供帳戶、提領贓款，
    並將款項遞交至集團上游等任務，係居於集團下游之角色，
    非屬核心首腦或舉足輕重之人物；復斟酌被告2人僅於109年
    3月間參與本案詐欺集團犯罪組織，參與期間尚短，涉入程
    度非深，情節尚屬輕微；另斟酌被告2人非親自向告訴人等
    施以詐術或籌謀整體犯罪計畫，堪認行為之嚴重性及表現之
    危險性非高；再衡以被告2人並無同罪質之其他犯罪前科紀
    錄，此有上開臺灣高等法院被告前案紀錄表可資憑考，此與
    強制工作所欲矯正之遊蕩、懶惰成性而犯罪之情形實屬有別
    。基上各情，本院認尚無對被告2人宣告於刑之執行前，令
    入勞動場所強制工作之必要，併予敘明。
四、按犯罪所得，屬於犯罪行為人者，沒收之；前二項之沒收，
    於全部或一部不能沒收或不宜執行沒收時，追徵其價額；第
    一項之犯罪所得，包括違法行為所得、其變得之物或財產上
    利益及其孳息；犯罪所得已實際合法發還被害人者，不予宣
    告沒收或追徵，刑法第38條之1第1項前段、第3項至第5項分
    別定有明定。此外，共同正犯犯罪所得之沒收，屬於被告刑
    罰權範圍之問題，應就各人之實際所得而為沒收（最高法院
    104年度台上字第3937號判決、105年度台上字第1733號判決
    意旨參照）。次按洗錢防制法第18條第1項固規定：「犯第1
    4條之罪，其所移轉、變更、掩飾、隱匿、收受、取得、持
    有、使用之財物或財產上利益，沒收之；犯第15條之罪，其
    所收受、持有、使用之財物或財產上利益，亦同」，然該洗
    錢行為之標的是否限於行為人者始得宣告沒收，法無明文，
    是倘法條並未規定「不問屬於犯罪行為人與否均沒收」時，
    自仍以屬於被告所有者為限，始應予沒收。經查：
(一)被告2人帳戶所收取詐欺贓款，分別提領如附表二「交付方
    式」欄所示金額轉交另案被告黃文勇，業已說明如前，該等
    金額並非被告2人所有，亦非在其等實際掌控中，被告2人就
    所隱匿之財物不具所有權及事實上處分權，無從依洗錢防制
    法第18條第1項就所提領全部金額諭知沒收。
(二)本件被告2人犯罪所得，詳如附表二各編號「犯罪所得」欄
    所示，本均應予沒收、追徵，然被告2人已分別與告訴人董
    余四妹、丙○○成立調解並約定分期賠償告訴人2人全額損失
    一事，業如前述，被告2人如能確實依調解內容履行，已足
    以剝奪被告2人之犯罪所得，若未能履行，告訴人董余四妹
    、丙○○亦得持前揭調解筆錄為民事強制執行名義，對被告各
    別之財產聲請強制執行，而適已足達沒收制度剝奪被告2人
    犯罪所得之立法目的，若再就被告2人本件犯罪所得予以沒
    收或追徵，將使被告2人面臨雙重追償之不利益而有過苛之
    虞，故就其等本件犯罪所得均不予宣告沒收或追徵。
(三)被告李筱琦遭扣案之現金30,000元，包含本案及另案之犯罪
    所得，另被告李筱琦中信帳戶經通報警示後遭圈存之餘額，
    則屬本案犯罪所得，此經被告李筱琦於警詢中供陳明確（警
    四卷第149頁）。其中屬於本案犯罪所得部分，不予宣告沒
    收理由業經悉述如上；至另案犯罪所得部分，依卷內事證難
    認與被告本案犯行具有關連性，亦不予宣告沒收或追徵，併
    此敘明。
(四)扣案之被告李筱琦中信帳戶、中華郵政股份有限公司基隆安
    樂路郵局00000000000000號帳戶、永豐商業銀行北高雄分行
    00000000000000號帳戶之存摺共計3本、提款卡共計3張、被
    告乙○○郵局帳戶、台新國際商業銀行七賢分行000000000000
    00號帳戶、玉山商業銀行七賢分行0000000000000號帳戶、
    台北富邦銀行博愛分行000000000000號帳戶之存摺共計4本
    、提款卡共計4張，雖分別為被告李筱琦、乙○○所有，然均
    係被告李筱琦、乙○○日常生活所用，非專供犯罪所用之工具
    ，爰均不予宣告沒收。
據上論斷，應依刑事訴訟法第273條之1第1項、第299條第1項前
段，判決如主文。
本案經檢察官蔡婷潔提起公訴，檢察官李門騫到庭執行職務。
中    華    民    國   110    年    12    月    29    日
                  刑事第四庭    法  官  簡祥紋
以上正本證明與原本無異。
如不服本判決應於收受判決後 20 日內向本院提出上訴書狀，並
應敘述具體理由。其未敘述上訴理由者，應於上訴期間屆滿後
20 日內向本院補提理由書 (均須按他造當事人之人數附繕本)「
切勿逕送上級法院」。
中    華    民    國   110    年    12    月    29    日
                                書記官  陳佳彬

附錄本案所犯法條：
組織犯罪防制條例第3 條第1 項
發起、主持、操縱或指揮犯罪組織者，處3 年以上10年以下有期
徒刑，得併科新臺幣1 億元以下罰金；參與者，處6 月以上5 年
以下有期徒刑，得併科新臺幣1 千萬元以下罰金。但參與情節輕
微者，得減輕或免除其刑。
洗錢防制法第2 條
本法所稱洗錢，指下列行為：
一、意圖掩飾或隱匿特定犯罪所得來源，或使他人逃避刑事追訴
    ，而移轉或變更特定犯罪所得。
二、掩飾或隱匿特定犯罪所得之本質、來源、去向、所在、所有
    權、處分權或其他權益者。
三、收受、持有或使用他人之特定犯罪所得。
洗錢防制法第14條第1 項
有第2 條各款所列洗錢行為者，處7 年以下有期徒刑，併科新臺
幣5 百萬元以下罰金。
中華民國刑法第339 條之4
犯第339 條詐欺罪而有下列情形之一者，處1 年以上7 年以下有
期徒刑，得併科1 百萬元以下罰金：
一、冒用政府機關或公務員名義犯之。
二、三人以上共同犯之。
三、以廣播電視、電子通訊、網際網路或其他媒體等傳播工具，
    對公眾散布而犯之。
前項之未遂犯罰之。

附表一：

編號 被害人 詐騙時間 詐騙方式 匯款時間 匯款金額 匯入帳戶 主文 1 董余四妹(提告) 109年3月11日16時9分 詐騙集團成員於左列時間撥打電話予董余四妹，佯稱為外甥女「秀容」，需借款周轉云云，致董余四妹陷於錯誤，而於右列時間，匯款右列金額至右列帳戶。 109年3月12日10時37分許 45萬元 李筱琦中信帳戶 李筱琦犯三人以上共同欺取財罪，處有期徒刑玖月。 2 丙○○(提告) 109年3月7日11時37分、109年3月16日10時40分 詐騙集團成員於左列時間，分別撥打電話、以LINE通訊軟體與丙○○聯絡，佯稱為姪女，欲借款投資云云，致丙○○陷於錯誤，而於右列時間，匯款右列金額至右列帳戶。 109年3月16日13時許 30萬元 乙○○郵局帳戶 乙○○犯三人以上共同欺取財罪，處有期徒刑玖月。 


附表二：

編號 提款人 提款帳戶 提款時間 提款金額 提款地點 交付方式 犯罪所得 1 李筱琦 李筱琦中信帳戶 109年3月12日12時57分 43萬元 高雄市○○區○○路00000號中國信託右昌分行 於109年3月12日13時許，在高雄市○○區○○街000號統一超商鑫建昌門市前交付432,000元（備註：其中2,000元以李筱琦身上自有現金湊數） 18,000元    109年3月13日14時34分 1萬元       109年3月13日14時35分 5千元    2 乙○○ 乙○○郵局帳戶 109年3月16日12時29分 20萬元 高雄市○鎮區○○○路000號高雄廣澤郵局 於109年3月16日12時49分許，在高雄市前鎮區三多三路與修文街口交付297,000元。 3,000元    109年3月16日12時39分 6萬元       109年3月16日12時40分 37,000元    


附表三：

  緩刑條件 執行方式及執行內容（詳如新北市○○區○○○○○000○○○○○000號調解書所載） 李筱琦應向董余四妹支付財產上損害賠償共計45萬元。 1.給付對象：董余四妹 2.給付金額：45萬元。 3.給付方式及期限：自110年10月10日起至114年6月10日止，分45期，按月於每月10日前給付1萬元，以匯款方式匯入董余四妹指定之帳戶，至全部清償完畢為止。